臺灣高等法院刑事判決　　　　　　　　　　　　　九十一年度上易字第二七七號
　　上　訴　人　臺灣板橋地方法院檢察署檢察官
　　被　　　告　丙○○
右上訴人因竊盜案件，不服臺灣板橋地方法院九十一年度易字第二○三六號，中華民
國九十一年八月二十七日第一審判決（聲請簡易判決處刑案號：臺灣板橋地方法院檢
察署九十一年度偵字第四九○八號）提起上訴，本院判決如左：
    主  文
上訴駁回。
    事  實
一、丙○○意圖為自己不法之所有（原審判決誤載為基於意圖為自己不法所有之概括
    犯意），於民國八十九年三月間某日，在台北縣板橋市○○路○段二十八巷附近
    路旁，見陳志達所有之車號ＧＫＫ─六一七號機車一輛（由陳志達之弟甲○○使
    用，於八十六年十二月三十一日上午七時許，在台北縣樹林市鎮○街一五八號前
    遭身分不詳之人竊取），未懸掛車牌而停放該處（該機車仍於不詳姓名年籍之人
    占有中，非屬遺失物或脫離本人持有之物），即將該機車牽至附近機車行，利用
    不知情之已成年機車行人員配製鑰匙一支發動該機車引擎後駛離，而竊取該機車
    供己代步使用。嗣於九十年十月十七日晚上十一時三十分許，丙○○騎乘上開機
    車行經臺北縣板橋市○○○路與南雅東路口時為警查獲，並扣得蘇慶揚所有、供
    竊取上開機車所用之鑰匙一支。
二、案經臺北縣政府警察局板橋分局報請臺灣板橋地方法院檢察署檢察官聲請簡易判
    決處刑，該院簡易庭認不宜以簡易判決處刑，而改用通常程序審理。
    理  由
一、右揭事實，業據被告丙○○坦承不諱，並有甲○○領回上開機車之贓物認領保管
    單一紙附卷可憑，復有上開鑰匙一支扣案可資佐證。又車號ＧＫＫ─六一七號機
    車一輛，係陳志達所有，由其弟甲○○使用，於八十六年十二月三十一日上午七
    時許，在台北縣樹林市鎮○街一五八號前遭竊等情，業經證人甲○○於警訊時指
    述甚詳，並有車輛竊盜資料個別查詢報表─查詢車輛認可資料一紙附卷可稽；又
    被告自八十九年三月間竊取上開機車後，迄九十年十月十七日警方查獲止，已逾
    一年六個月，而該車之外觀尚屬完好，有該機車之照片一張附卷可參，再者，被
    告於原審審理時陳稱：伊於八十九年三月間將該機車牽至機車行配製鑰匙後即可
    發動行駛，伊隨即騎至台北縣板橋市○○路○段二十九巷三十七號三樓伊住處樓
    下停放，中途並未另外加油等語，顯見該機車之性能完好，油箱內尚有充足之汽
    油可供行駛，應在某不詳姓名年籍之人占有使用中，而非他人棄置之物；蓋該車
    如係他人於八十六年十二月三十一日竊取後任意棄置路旁，歷經二年多之日曬雨
    淋，應早已破損不堪使用，被告焉有可能於八十九年三月間占有後即可騎乘行駛
    ？故被告否認於八十六年十二月三十一日即已竊得該機車使用，應堪採信。但被
    告於八十九年三月間擅自取得該車使用時，依前所述，該車應在某不詳姓名年籍
    之人占有使用中，被告之行為仍應構成竊盜罪。綜上所述，本案事證明確，被告
    之犯行洵堪認定。
二、核被告所為，所犯刑法第三百二十條第一項之竊盜罪。被告利用不知情之已成年
    機車行人員配製鑰匙後發動上開機車引擎以竊取該車，屬間接正犯。原審認被告
    罪證明確，適用刑法第二條第一項前段、第三百二十條第一項、第四十一條第一
    項前段，罰金罰鍰提高標準條例第一條前段、第二條之規定，及審酌被告之素行
    （參考卷附臺灣高等法院檢察署刑案紀錄簡覆表及本院被告全國前案紀錄表）、
    犯罪之手段、所竊取之機車價值及犯後坦承犯行，態度良好等一切情狀，量處有
    期徒刑三月。被告行為後，刑法第四十一條業於九十年一月四日修正為「犯最重
    本刑為五年以下有期徒刑以下之刑之罪，而受六月以下有期徒刑或拘役之宣告，
    因身體、教育、職業、家庭之關係或其他正當事由，執行顯有困難者，得以一元
    以上三元以下折算一日，易科罰金。但確因不執行所宣告之刑，難收矯正之效或
    難以維持法秩序者，不在此限。」「併合處罰之數罪，均有前項情形，其應執行
    之刑逾六月者，亦同。」並於同年月十日公布施行，於同年月十二日生效，比較
    新舊法之規定，以變更後之新法對被告有利，依刑法第二條第一項前段之規定，
    自應適用裁判時之刑法第四十一條第一項前段規定諭知易科罰金之折算標準。扣
    案之上開鑰匙一支，係被告所有、供竊取上開機車所用之物，業據被告供明在卷
    ，併依刑法第三十八條第一項第二款宣告沒收。
三、公訴意旨另認：被告丙○○於八十九年三月間在台北縣板橋市○○路○段二十八
    巷附近，竊取未經報廢之ＦＱＤ─七六三號重型機車車牌一面，並懸掛於前開竊
    得之機車上使用，因認被告此部分行為亦涉犯刑法第三百二十條第一項之普通竊
    盜罪嫌云云。惟按犯罪事實應依證據認定之，無證據不得推定其犯罪事實，又不
    能證明被告犯罪者，應諭知無罪之判決，刑事訴訟法第一百五十四條、第三百零
    一條第一項分別定有明文。再按刑法上動產竊盜罪之成立，係以竊取他人所持有
    之物為成立要件，而所謂「持有」，須具有支配其物之意思及事實上支配其物之
    狀態而言，如動產已脫離原持有人之持有範圍，或原持有人已自願放棄該動產之
    占有狀態，則他人取得該動產之占有，即不構成竊盜罪。訊據被告固坦承伊曾於
    上開時地取得ＦＱＤ─七六三號重型機車車牌一面等情，惟辯稱：伊當時看見該
    處有一輛曾發生事故之機車，非常破爛，所懸掛之上開車牌快掉下來了，伊即用
    手拔下該車牌，然後懸掛在伊所竊取之上開機車上使用等語。經查：ＦＱＤ─七
    六三號車牌一面之車主登記為乙○○，有車籍作業系統─查詢認可資料、車號查
    詢重型機車車籍資料各一紙在卷可考；而證人乙○○於九十一年八月十三日至原
    審具結證稱：「（問：是否有ＦＱＤ─七六三號重型機車？）因為我騎這台機車
    到大觀路一段附近，車子突然故障，我自己拆卸修理，發現無法修好，我就把車
    子放在路邊，要報銷，這是發生在七年前的事情。（問：你是不想要這台機車跟
    車牌？）是的。」足見被告上開所辯，應堪採信。上開ＦＱＤ─七六三號車牌一
    面，既係原持有人即車主乙○○自願拋棄占有之物，則被告取得該車牌使用，即
    與竊盜罪之構成要件不符。公訴人僅憑上開車牌之車籍資料，逕認定被告涉嫌竊
    取上開車牌，尚嫌速斷。依上開說明，此部分不能證明被告犯罪，惟因公訴意旨
    認此部分與前揭論罪科刑部分，有連續犯之裁判上一罪關係，爰不另為無罪之諭
    知。其認事用法及量刑，均無不合。檢察官上訴意旨略以：「車牌不管是遭棄置
    或仍為占有，在未經監理機關授權下，該車牌本其作為財產之類型之一（該車牌
    鐵片），根本上即不得自行破壞有真正同意權人（監理機關）之同意範圍，而自
    行為占有使用。是本於此，此一破壞同意而為占有之行為，在刑法理論基本論點
    中仍應評價為竊盜」云云，即無理由，應予駁回。
據上論斷，應依刑事訴訟法第三百六十八條，判決如主文。
本案經檢察官洪泰文到庭執行職務。
中      華      民      國      九十一      年      十    月    二十三  日
                              臺灣高等法院刑事第二十一庭
                                  審判長法  官  葉  騰  瑞
                                        法  官  江  國  華
                                        法  官  莊  明  彰
右正本證明與原本無異。
如不服本判決應於收受送達後十日內向本院提出上訴書狀，其未敘述上訴之理由者並
得於提起上訴後十日內向本院補提理由書（均須按他造當事人之人數附繕本）。
                                        書記官  廖  嫣  雯
中      華      民      國      九十一      年      十    月    二十三  日
附錄：本判決論罪科刑法條全文
刑法第三百二十條
意圖為自己或第三人不法之所有，而竊取他人之動產者，為竊盜罪，處五年以下有期
徒刑、拘役或五百元以下罰金。
意圖為自己或第三人不法利益，而竊佔他人之不動產者，依前項之規定處斷。
前二項之未遂犯罰之。
